臺灣臺中地方法院刑事判決　　　　　　　　　　　　　　九十四年度訴更字第一號
　　公　訴　人　臺灣臺中地方法院檢察署檢察官
　　被　　　告　甲○○
右列被告因業務過失致死案件，經檢察官提起公訴（九十三年度偵字第五一四○號）
，前經本院於九十三年九月二十四日以九十三年度訴字第一一二三號判決不受理，公
訴人不服提起上訴，經臺灣高等法院臺中分院撤銷原判決發回更審後，經本院合議庭
裁定改以簡式審判程序審理，更為判決如左：
    主  文
甲○○從事業務之人，因業務上之過失致人於死，處有期徒刑陸月，如易科罰金，以
佰元折算壹日。緩刑貳年。
    犯罪事實
一、甲○○前為陸軍七四通信兵群區域通信營一連駕駛兵（民國九十一年三月五日入
    伍，義務役，已於九十二年十二月二十八日退伍），於服役期間係以駕駛軍用悍
    馬車為業務之人，於九十二年九月十日上午七時許，奉該連值星官江建興（所涉
    業務過失致死罪，業據國防部中部地方軍事法院以九十三年臺判字第六一號判處
  有期徒刑六月，緩刑二年確定）之命令，駕駛煞車系統故障之車牌號碼軍三─二
    一○七二號二噸半軍用卡車，並由士官、兵林漢坤等二十人以上人力合力將上開
    軍用卡車由臺中縣新社鄉營區司令臺推至該連二級廠實施維修，在到達二級廠前
    準備將該車推入廠時，本應注意上開軍用卡車寬達二點五公尺，而二級廠二門柱
    間僅寬四公尺，非將該車修正成與廠房大門呈垂直角度後不得進入廠內，以防止
    危險發生，且依當時情況又無不能注意之情形，江建興及甲○○竟均疏於注意，
    於上開軍用卡車尚未修正成與廠房大門呈垂直角度時，即由士兵林漢坤等二十人
    將上開軍用卡車推入，甲○○亦疏未注意於前開軍用卡車左前方與門柱間距離過
    近時，適時提醒江建興下令停止前進，再加以車輛前進時之慣性作用，致使在軍
    車左前方推車之林漢坤因閃避不及，遭上開軍車與二級廠門柱夾擊，因而受有頸
    部骨折合併多處骨折之傷害，仍於送達醫院急救前死亡。
二、案經林漢坤之父乙○○訴由國防部中部地方軍事法院檢察署函轉臺灣臺中地方法
    院檢察署檢察官偵查起訴。
    理  由
一、按犯罪在任職服役中，發覺在離職離役者，由法院審判，軍事審判法第五條第二
    項定有明文。本件軍事檢察官於勘驗被害人林漢坤軍用卡車意外死亡案，雖係在
    被告甲○○服役期間之九十二年九月十八日，惟嗣後軍事檢察官雖曾以證人身分
    訊問過被告及案外人江建興，惟僅認為案外人江建興涉有業務過失致死罪嫌，而
    將其改列為被告，並未認被告甲○○亦涉有過失致死罪嫌，而併改列為被告，因
    此其時軍事檢察官並未發覺被告涉有業務過失致死罪嫌，迨被害人之父即告訴人
    乙○○於被告九十二年十二月二十八日退伍後之九十三年一月十六日，始以被告
    涉有業務過失致死罪嫌，向國防部中部地方軍事法院檢察署提出告訴，軍事檢察
    官乃以被告已退伍，離職離役，因而作成不起訴處分書，並移送臺灣臺中地方法
    院檢察署，是本件犯罪應係自告訴人提出告訴後始發覺被告犯罪，而斯時被告業
    已離役後，揆諸前揭規定，本院應有審判權，合先敘明。
二、訊據被告對於右揭犯罪事實於本院審理時坦承不諱，核與告訴人乙○○之指訴、
    證人陳展伸、曾楷恩、李茂國、江建興、趙偉雄、黃榮良、劉權億、彭世文等於
    國防部中部地方軍事法院檢察署證述情節相符，並有車輛肇事路線圖、現場圖、
    推車人員位置示意圖、被告中華民國國軍汽車駕駛執照影本各一份及現場暨車損
    照片十二紙附卷可稽。經查被告為軍用卡車駕駛兵，領有國軍載重（特種）車駕
    駛執照，並受有十點五噸大貨車訓練，對上開軍用卡車寬達二點五公尺，而二級
    廠二門柱間僅寬四公尺，非將軍用卡車修正成垂直角度不得進入廠內，以防止危
    險發生，且依當時情形並無不能注意之情形，竟疏於注意，於上開軍用卡車尚未
    修正成垂直角度時，即由被害人林漢坤等二十名士官、兵將上開軍用卡車推入，
    且於前開軍用卡車左前方與門柱間距離過近時，被告並未適時提醒被害人，益見
    其確有過失；又被害人林漢坤確係因本件意外致頸部骨折合併多處骨折等傷害而
    死亡等情，亦經軍事檢察官督同法醫相驗明確，並有勘驗筆錄、相驗屍體證明書
    、法醫鑑定書、照片五紙附於國防部中部地方軍事法院檢察署九十二年度中勘字
    第一號勘驗案件卷宗內；足見被告之過失行為與被害人之死亡間具有相當因果關
    係，從而被告之犯行洵堪認定，應予依法論科。
三、按犯罪在任職服役中，發覺在離職離役後者，按行為時之身分適用法律，軍事審
    判法第五條第三項定有明文。被告服役期間擔任陸軍七四通信兵群區域通信營區
    域一連駕駛兵，係以駕駛軍用悍馬車為業務之人，其於前述時、地執行執星官江
    建興之命令，駕駛上開煞車系統故障之軍用卡車進廠實施維修，因過失肇致被害
    人林漢坤死亡，其行為時為現役軍人，依前揭規定，自應適用陸海空軍刑法論處
    。核被告所為，係犯陸海空軍刑法第七十六條第一項第五款、刑法第二百七十六
    條第二項之業務過失致死罪。爰審酌被告素行良好，係在軍隊中接受長官指揮時
    過失致犯本罪、其過失程度非輕、因被害人林漢坤死亡造成被害人家屬無法彌補
    之遺憾，惟念其犯罪後始終坦認罪行，足認確有認錯悔過之意，態度良好等一切
    情狀，量處如主文所示之刑，並諭知易科罰金之折算標準，以示懲儆。又查被告
    前未曾受有期徒刑以上刑之宣告，有臺灣臺中地方法院檢察署刑案資料查註紀錄
    表、臺灣高等法院被告全國前案紀錄表各一份在卷可按。告訴人因被害人林漢坤
    之死亡痛徹心扉，認被告應接受法律之制裁，而堅拒接受任何金錢補償之心理，
    誠可想見，惟被告因過失犯本罪，且始終坦認犯行，其經此偵審教訓，當知謹慎
    而無再犯之虞，本院認所宣告之刑，以暫不執行為宜，爰併宣告緩刑二年，以啟
    自新，而觀後效。
據上論斷，應依刑事訴訟法第二百七十三條之一第一項、二百九十九條第一項前段、
陸海空軍刑法第七十六條第一項第五款、第十三條、刑法第二百七十六條第二項、第
四十一條第一項前段、第七十四條第一款，罰金罰鍰提高標準條例第一條前段、第二
條，判決如主文。
本案經檢察官丙○○到庭執行職務。
中      華      民      國      九十四      年    一    月    三十一    日
                                臺灣臺中地方法院刑事第四庭
                                        法  官  郭  妙  俐
右正本證明與原本無異。
如不服本判決，應於送達後十日內向本院提出上訴狀（須附繕本），上訴於臺灣高等
法院臺中分院。
                                        書記官
中      華      民      國      九十四      年    一    月    三十一    日
附錄論罪科刑法條
刑法第二百七十六條第一項
因過失致人於死者，處二年以下有期徒刑、拘役或二千元以下罰金。
刑法第二百七十六條第二項
從事業務之人，因業務上之過失犯前項之罪者，處五年以下有期徒刑或拘役，得併科
三千元以下罰金。
